臺灣高等法院交通事件裁定　　　　　　　　　　　　九十一年度交抗字第九二三號
　　抗　告　人
　　即受處分人　松信交通事業股份有限公司
　　代　表　人　甲○○　住同右.
右抗告人因違反道路交通管理處罰條例案件，不服臺灣板橋地方法院中華民國九十一
年九月三十日所為裁定（九十一年度交聲字第七００號）提起抗告，本院裁定如左：
    主  文
抗告駁回。
    理  由
一、按汽車裝載貨物超過核定之總重量、總聯結車重者，處汽車所有人罰鍰，並記汽
    車違規紀錄一次，其應歸責於汽車駕駛人時，除依第三項處汽車駕駛人罰鍰及依
    第六十三條第一項第二款記點外，汽車所有人仍應記該汽車違規紀錄一次。有前
    項規定之情形者，應責令改正或當場禁止通行，並處新臺幣一萬元罰鍰，超載十
    公噸以下者，以總超載部分，每一公噸加罰新臺幣一千元；超載逾十公噸至二十
    公噸以下者，以總超載部分，每一公噸加罰新臺幣二千元；超載逾二十公噸至三
    十公噸以下者，以總超載部分，每一公噸加罰新臺幣三千元；超載逾三十公噸者
    ，以總超載部分，每一公噸加罰新臺幣五千元；未滿一公噸以一公噸計算，道路
    交通管理處罰條例第二十九條之二第一項、第三項定有明文。
二、原裁定以：異議人即受處分人松信交通事業股份有限公司（以下簡稱松信公司）
    所有由王崇貴駕駛Ｋ２—９２２號營業貨運曳引車，於民國（下同）九十年十一
    月三十日下午一時五十四分許，行經國道一號公路南下三五點四公里處，因該車
    裝載砂子，經會同司機地磅過磅，總重三十九點九公噸，核重三十五公噸，超重
    四點九公噸之違規事實，有內政部警政署國道公路警察局公警局交字第Ｚ000
    00000號舉發違反道路交通管理事件通知單影本乙紙附卷可稽。異議人則以
    ：警員所丈量之尺寸有誤，其丈量長九一二公分、寬三０八公分、高七三公分，
    共二０點五立方米，換算成公噸（砂石算法每立方米乘以一點五）應為三０點七
    五公噸，再加上曳引車和半拖車重量，共總重為四十七點二五公噸，遠超過所磅
    秤之重量，況其寬度為三０八公分，而高速公路收費站之寬度也未達三公尺，且
    半拖車車號為７Ｈ—６８號領有砂石車標示牌，也通過檢驗合格，並未有超載之
    違規事實云云。經查，依交通部八十五年五月九日交路字第二七二九號函暨其附
    件「裝載砂石、土石之傾卸式車輛登領砂石車標示牌及超載取締作業規定」第四
    條第一項固規定警察機關對已登檢為砂石標示車者，就其外觀查看是否合乎裝載
    規定，從寬認定，儘量不予攔查。超載認定：一、以丈量方式換算，二、以固定
    或活動地磅實際過磅。易言之，對於未領有砂石標示牌者，則以過磅方式取締超
    載。本件異議人松信公司所有由王崇貴駕駛之Ｋ２—９２２號營業貨運曳引車，
    於九十年十一月三十日下午一時五十四分許，行經國道一號公路南下三十五點四
    公里處，因該車裝載砂子，經內政部警政署國道公路警察局第一警察隊執勤員警
    在泰山收費站南磅取締超載，因前揭營業貨運曳引車之半拖車上並未見標示有砂
    石標示牌，而經執勤員警要求地磅過磅，結果秤得總重為三十九點九公噸，超過
    核准之三十五公噸載重量，逾四點九公噸，執勤員警即以此違規事實依道路交通
    管理處罰條例第二十九條之二之規定掣單舉發，有該局公警局交字第Ｚ0000
    0000號舉發違反道路交通管理事件通知單影本在卷可考。雖異議人辯稱：其
    所有之車號Ｋ２—９２２號營業貨運曳引車之半拖車車號為７Ｈ—６８號領有砂
    石車標示牌云云，惟依前揭違規通知單上已據執勤員警特別載明「無砂石車標示
    牌」字樣，再依內政部警政署國道公路警察局第一警察隊函覆稱：『九十年十一
    月三十日下午一時五十四分，在國道一號公路南向泰山收費站南磅取締超載，Ｋ
    ２—９２２號（拖掛７Ｈ—６８）號車載運砂子有超載之嫌（無砂石標示牌），
    經地磅過磅總重三十九點九公噸，核重三十五公噸、超重四點九公噸，經會同司
    機及車主丈量其內框長九點一二公尺、寬三點０八公尺、高０點七三公尺（前七
    十九公分、中七十五公分、後六十五公分，三點平均），經核算為二０點五立方
    公尺，該車已明顯超載，且駕駛人王君出示７Ｈ—６８號半拖車使用證登載之長
    、寬、高與實際丈量數值不符，差距甚大，司機及車主均坦承７Ｈ—６８號牌及
    使用證非該Ｋ２—９２２號車輛所有，員警乃依違規事實舉發超載及未依規定使
    用專用車輛（變更車箱），並代保管該使用證供監理單位查核，違規舉發無誤』
    （參見該警察隊九十一年一月十一日（九０）公警國一刑訴字第一七三七六號函
    一份）；是以，本件違規營業貨運曳引車之半拖車確實未見標示有砂石標示牌，
    故執勤員警以過磅方式取締超載，過磅總重三十九點九公噸，核重三十五公噸、
    超重四點九公噸，經原處分機關以異議人超重五公噸（前揭法條規定未滿一公噸
    以一公噸計算）為由，裁處異議人罰鍰新臺幣一萬五千元，並記違規紀錄一次，
    並無違誤。至異議人稱：警員丈量之尺寸有誤，其丈量長九一二公分、寬三０八
    公分、高七三公分，其中寬度為三０八公分，而高速公路收費站之寬度也未達三
    公尺，所以肯定丈量錯誤云云，但經原審於九十一年九月三十日上午十時三十分
    電詢國道公路警察局第一警察隊交通組員警有關高速公路收費站之車道寬，其答
    覆為「三點七五公尺即三七五公分」（見原審電話連繫紀錄一紙在卷可憑），是
    以異議人指稱該車丈量寬度超過高速公路收費站之寬度云云，顯不可採信。從而
    ，原處分機關以異議人違反道路交通管理處罰條例第二十九條之二規定而予以舉
    發，裁處罰鍰新臺幣一萬五千元，並記違規紀錄一次，即無不合，本件異議為無
    理由，應予駁回。
三、抗告意旨略以：本公司所有之半拖車確實領有砂石車標示牌，因監理所作業之故
    致未發放，但在其行照上有註記此車為砂石車標示牌，應是警方在盤查時未仔細
    察看行照而造成疏失，僅依其為砂石車標示牌丈量尺寸換算來舉發超載，警方丈
    量尺寸：長九一二公分、寬三０八公分、高七三公分，共為二０五立方公尺，換
    算成公噸為三十．七五公噸，加上電引車及半拖車重量共為四十七．二五公噸，
    與當初地磅所量之三十九．九公噸相差有七．三五公噸，可見在丈量時確有誤差
    云云。
四、本院查，本件違規通知單上已據執勤員警特別載明「無砂石車標示牌」等字樣，
    經會同司機丈量後，司機王崇貴亦認可而簽名其上，且內政部警政署國道公路警
    察局第一警察隊九十一年一月十一日（九０）公警國一刑訴字第一七三七六號函
    亦敘明抗告人所有之Ｋ２—９２２號（拖掛７Ｈ—６８）車並無砂石標示牌等情
    （見原審卷第七頁、第八頁），則本件違規營業貨運曳引車之半拖車確實未見標
    示有砂石標示牌，已經原審認定如上，抗告意旨雖仍以該公司所有之半拖車確實
    領有砂石車標示牌，係因監理所作業之故致未發放，但在行照上有註記此車為砂
    石車標示牌等語置辯，然均未有提出任何證據或行照影本以實其說，則其所辯已
    難採信。又依前揭道路交通管理處罰條例第二十九條之二第一項、第三項之規定
    ，係採重量罰之方式而為規範，縱然為配合砂石標示車制度之實施，交通部曾函
    示各警察機關得以丈量之方式換算，但此純為鼓勵標示而為方便之措施，並非謂
    上開法律規定已變更，不採重量罰方式，故實際上如超載過重，仍應適用上開法
    律予以處罰，況依前開「裝載砂石、土石之傾卸式車輛登領砂石車標示牌及超載
    取締作業規定」第四條第一項規定之反面解釋，對於未領有砂石標示牌者，應以
    過磅方式取締超載，則本件違規營業貨運曳引車之半拖車既未領有砂石標示牌，
    經取締警員實際過磅，認定抗告人確有超載之違規行為，並據以過磅所得數值予
    以舉發，自屬於法有據，故縱如抗告人所述丈量時有誤差等情，仍無礙於抗告人
    超載違規行為之認定。從而原審因認抗告人之聲明異議為無理由而裁定駁回其異
    議，經核並無不合，抗告意旨猶執陳詞否認有超載之違規行為，顯無理由，應予
    駁回。
五、據上論斷，應依道路交通案件處理辦法第二十六條前段、刑事訴訟法第四百十二
    條，裁定如主文。
中      華      民      國     九十一     年    十一    月    二十九    日
                              臺灣高等法院交通法庭
                                  審判長法  官  葉  騰  瑞
                                        法  官  莊  明  彰
                                        法  官  黃  國  忠
右正本證明與原本無異。
不得再抗告。
                                        書記官  劉  貞  達
中      華      民      國     九十一     年    十一    月    二十九    日
